臺灣臺中地方法院刑事判決　　　　　　　　　　　　九十一年度訴字第一四二三號
　　公　訴　人　台灣台中地方法院檢察署檢察官
　　被　　　告　丙○○
　　　　　　　　甲○○
　　　　　　　　乙○○
右列被告等因妨害自由案件，經檢察官提起公訴（九十度偵字第一六六一六號），本
院判決如左：
    主  文
丙○○、甲○○、乙○○共同以非法方法，剝奪人之行動自由，各處有期徒刑肆月，
如易科罰金，均以佰元折算壹日。
扣案之發票人為丁○○、發票日為九十年九月六日、面額為新台幣拾伍萬元之本票壹
張，沒收之。
    事  實
一、丙○○、甲○○及乙○○（下稱丙○○等人）受謝純德之託，向丁○○收取其積
    欠永豐餘造紙股份有限公司（下稱永豐餘公司）之欠款，於民國九十年九月五日
    下午一時二十分許，持丁○○所簽發其積欠永豐餘公司貨款之本票影本，至丁○○位於台中縣大里市○○○街九巷十七號之國勝紙器有限公司廠房向丁○○追索
    欠款，因丁○○無法清償欠款，並躲至工廠後方，丙○○等人遂基於妨害自由之
    共同犯意聯絡，強行將丁○○自工廠後方拉出，要求丁○○清償債務，丙○○等
    人並以加害財產之事，向丁○○恐嚇稱：若不還錢便要放火燒工廠等語，使丁○○心生畏懼，致生危害於其安全，然丁○○仍無力償還，迄於同日下午三時許，
    丙○○等人旋強拉丁○○至渠等三人所駕駛車牌號碼八Ｍ─一九六Ｏ號之自用小
    客車內，丙○○、乙○○二人則分坐於後座左右，將丁○○控制於中間位置，由
    甲○○駕車往台中縣太平市頭汴坑山區（下稱頭汴坑山區）方向行駛，車行約二
    小時，至頭汴坑山區時，丙○○等人復以加害其生命、身體之事，向丁○○恐嚇
    稱：若無法籌措金錢，要將之埋在山區等語，使丁○○心生畏懼，致生危害於其
    安全，嗣因丁○○向友人借貸無門，甲○○便拿出其所購買而為其所有之空白本
    票一張，強迫丁○○簽發發票人為丁○○、發票日為九十年九月六日、面額為新
    台幣拾伍萬元之本票壹張，而使丁○○行使無義務之事，並強取其身分證以供擔
    保後，於同日下午五時許始，在太平市山區之勤益工專處讓其離去，以此方式，
    剝奪丁○○之行動自由。嗣於九十年九月十日下午五時許，丙○○等人以電話告
    知丁○○欲至工廠收取十五萬元本票票款，經丁○○報警，旋即為據報前來之員
    警查獲逮捕，並於甲○○身上扣得丁○○之身分證及其簽發之十五萬元本票一紙
    。
二、案經丁○○訴由台中市警察局移請台灣台中地方法院檢察署檢察官偵查起訴。
    理  由
一、訊據被告丙○○、甲○○、乙○○固不諱言曾於前揭時、地向告訴人丁○○催討
    積欠永豐餘公司之欠款，並坦承有將告訴人自工廠後方拉出來，然矢口否認有何
    妨害自由及恐嚇之犯行，均辯稱：伊等之前即前去向告訴人追討多次此筆債款，
    惟告訴人均不還錢，是告訴人自己叫伊等載他去向他的朋友處借錢週轉，伊等根
    本沒有押他上車，又因他朋友住太平，而伊等又不認識路，才會繞到山區去，伊
    等叫他簽本票係因為他欠謝純德的錢，伊等沒有恐嚇、強押被害人等妨害自由之
    行為云云。惟查：
（一）被告三人係受謝純德之委託，向告訴人催討其積欠永豐餘公司之債款等情，迭
      據證人謝純德（即謝經理）及張元煌（永豐餘公司之主任）於偵查中證述在卷
      ，並提出告訴人丁○○所簽發之本票影本四十八張附卷，且前揭欠款亦為告訴
      人所自承，可徵被告三人係受謝純德之委託，向告訴人催討其積欠永豐餘公司
      之債款乙節，堪以採信。
（二）被告丙○○等人於前揭時地，如何為前揭之妨害自由及恐嚇等情，業據告訴人
      丁○○迭於警訊、偵查及本院審理中指訴綦詳，倘非確有其事，何以告訴人能
      就被告三人如何剝奪其行動自由及如何以加害生命、身體、財產之事恫嚇告訴
      人，使其心生畏懼，致生危害於告訴人之安全等節指述甚詳，且（１）被告丙○○等人於偵查中自承：有講話大聲，並將告訴人自廠後方拉出等情，就常情
      以論，討債未果，至多只是毫無交集，大家不歡而散而已，惟被告甫至告訴人
      工廠竟逕自告訴人之工廠後方將告訴人拉出，已徵被告等三人已有妨害自由之
      犯意，且當時告訴人有意躲避，如此之情況下，被告等三人，為恐嚇之詞，殆
      可想見；（２）告訴人若欲籌措金錢，亦可在其工廠內以電話聯絡或自行前往
      借貸，其何以會自願上被告三人之車，與被告三人一同前去借貸，是被告三人
      辯稱未強押告訴人上車，與常情不符，不足採信；（３）又告訴人坐上甲○○
      所駕駛之車輛後，係由丙○○、乙○○分坐告訴人之二側，亦據被告等三人供
      承在卷，若告訴人係自願上車，何以會由丙○○、乙○○分坐在其二側，形式
      坐位上的不舒服？亦可徵被告等三人顯有控制告訴人其行動自由，且不讓其任
      意下車之情事，況甲○○駕車將告訴人載往頭汴坑山區，此距離告訴人之工廠
      已有相當之距離（約二小時車程），若因被告三人不諳路況，尚可由告訴人帶
      路，何須往太平附近閒繞，最後竟將告訴人載往山區，再酌以若係告訴人自願
      為之，則此時應已達成某種程度之協議，被告等三人亦應會將告訴人載回工廠
      或其欲往之處所，豈有將告訴人放置山區隨即自行離去之理？再參以被告與告
      訴人既不相識亦無仇怨，自無設詞誣陷，故入於罪之理，足徵告訴人前開指述
      堪以採信。此外，復有台中市警察局執行盤詰檢查現場紀錄一份、丁○○所簽
      發之前揭面額為十五萬元之本票乙紙及其領回身分證之保管單乙份附卷可佐。
      綜上所述，被告空言否認，顯與卸責之詞，不足採信，本件事證明確，被告三
      人之犯行，均洵堪認定。
二、核被告丙○○、甲○○、乙○○三人所為，均係犯刑法第三百零二條以非法方法
    剝奪人之行動自由罪。另按刑法第三百零二條之妨害自由罪，原包括私禁及以其
    他非法方法剝奪人之行動自由而言，所謂非法方法，當包括強暴脅迫等情事在內
    ，最高法院七十四年度台上字第三四０四號著有判決可資參照，本件被告等三人
    自工廠後方將告訴人強拉出時起至下車止，被告等三人之目的，均係使告訴人清
    償欠款，是被告等三人於此期間內之強制及恐嚇告訴人之行為，自屬包含於妨害
    行動自由之同一意念之中，其等所為，雖合於刑法第三百零五條恐嚇危害安全及
    第三百零四條強制罪之情形，仍應視為剝奪行動自由之部分行為，不再論罪。又
    被告三人間就上開犯行，彼此間有犯意聯絡及行為分擔，應論以共同正犯。爰審
    酌被告等三人犯罪之動機、目的、手段及犯後態度等一切情狀，爰分別量處如主
    文所示之刑，並諭知易科罰金之折算標準。扣案之發票人為丁○○、發票日為九
    十年九月六日、面額十五萬元之本票一紙，係共同被告甲○○購得之物，業據其
    於偵查中供明在卷（見偵查卷第七六頁），自屬其所有，而為因犯罪所得之物，
    應併予宣告沒收。
據上論斷，應依刑事訴訟法第二百九十九條第一項前段，刑法第二十八條、第三百零
二條第一項、第四十一條第一項前段，第三十八條第一項第三款，罰金罰鍰提高標準
條例第一條前段、第二條，判決如主文。
中      華       民       國     九十一    年    七     月    二十三    日
                                     臺灣臺中地方法院刑事第三庭
                                          法  官    吳  進  發
右正本證明與原本無異。
如不服本判決，應於判決送達後十日內向本院提出上訴狀，上訴於臺灣高等法院臺中
分院( 須附繕本 )。
                                          書記官
中      華       民       國     九十一    年    七     月    二十四    日
